【裁判字號】    96,上易,342
【裁判日期】    970430
【裁判案由】    損害賠償
【裁判全文】
臺灣高等法院臺中分院民事判決         96年度上易字第342號
上  訴  人      祐通企業股份有限公司
法定代理人      甲○○
訴訟代理人      蕭慶鈴  律師
上  訴  人      丁○○
被 上訴 人      乙○○
                丙○○
上列當事人間因損害賠償事件，上訴人對於中華民國96年9月7日
台灣台中地方法院95年度訴字第2132號判決提起上訴，本院於97
年4月16日言詞辯論終結，判決如下：
    主  文
原判決主文第一項關於命上訴人祐通企業股份有限公司、丁○○
連帶給付：被上訴人乙○○超過新台幣（下同）肆拾陸萬玖仟伍
佰柒拾元之本息及被上訴人丙○○超過壹拾貳萬仟佰肆拾捌
元本息之部分及各該部分假執行之宣告暨訴訟費用負擔之裁判均
廢棄。
前開廢棄部分，被上訴人乙○○、丙○○在第一審之訴及假執行
之聲請均駁回。
其餘上訴駁回。
第一審，第二審訴訟費用由上訴人祐通企業股份有限公司、丁○
○連帶負擔新台幣壹萬壹仟元，其餘由被上訴人乙○○、丙○○
負擔。
    事  實  及  理  由
一、被上訴人起訴主張：上訴人丁○○係祐通企業股份有限公司
    （下稱祐通公司）之受僱人，為負責駕駛有線電視工程車之
    施工人員。其於民國94年2月28日某時，駕駛該公司所有車
    牌號碼530－HJ號之工程車，沿臺中縣大里市○○街195巷往
    公教街方向行駛，於同日上午8時許行經同市○○街與公教
    街195巷口欲左轉公教街時，本應注意汽車駕駛時，駕駛人
    應注意車前狀況，並隨時採取必要之安全措施及車輛行經無
    號誌交叉路口轉彎車應暫停讓直行車先行，而當時雖天候雨
    、路面濕潤，惟係日間、市區道路無缺陷、亦無障礙物、視
    距良好，依當時情形，並無不能注意之情形，竟疏未注意，
    貿然左轉，適被上訴人乙○○駕駛KWZ－841號機車後載被上
    訴人丙○○，沿同市○○街往立仁路方向行駛至上述路口，
    上訴人丁○○所駕駛之前揭車輛撞及被上訴人乙○○駕駛之
    上述KWZ－841號機車，造成被上訴人乙○○受有尾椎骨折、
    右足踝挫傷等傷害，被上訴人丙○○則受有胸脅挫傷、胸痛
    、小腿挫傷等傷害。被上訴人乙○○因上開交通事故而受有
    (1)醫療費用共支出新台幣（以下同）9,230元、(2)不能工作
    之損害375,000元及(3)慰撫金100萬元等損害，被上訴人丙○
    ○則受有(1)醫療費用總計為5,878元（被上訴人丙○○誤載
    為5,938元）、(2)不能工作之損害150,000元(3)慰撫金400,00
    0元之損害，為此依民法第184條第1項前段、第188條第1項
    、第193條第1項及第195條第1項之規定，求為判命上訴人連
    帶給付被上訴人乙○○1,384,230元、丙○○555,938元，及
    均自起訴狀繕本送達最後一位上訴人之翌日即95年7月29日
    起至清償日止，按年息百分之5計算之利息暨供擔保以宣告
    假執行之判決。原審判決命上訴人應連帶給付被上訴人乙○
    ○新臺幣伍拾肆萬零佰陸拾元、被上訴人丙○○新臺幣壹
    拾柒萬仟肆佰肆拾捌元，及均自民國九十五年七月二十九
    日起至清償日止，按年息百分之五計算之利息。被上訴人其
    餘之訴駁回。上訴人就敗訴部分提起上訴，被上訴人二人之
    答辯聲明：上訴駁回。
二、上訴人丁○○則以：
  (一)承認就本件事故之發生有過失，但當事故發生當日係要前往
    祐通公司辦理離職手續，並返還公司所有之車輛，並未在執
    行職務。
  (二)關於被上訴人請求之費用：其中醫療費用部分上訴人丁○○
    沒有意見。不能工作部分不同意賠償，上訴人丁○○有親眼
    看到被上訴人二姊妹在事發後一個月內去上班，且被上訴人
    乙○○於本件事故發生前其工作出勤已非正常，此由睿而立
    股份有限公司之薪資證明中，被上訴人乙○○93年12月薪資
    為18,200元，94年1月為2800元可知，而受傷後94年4月份之
    薪資卻比受傷前為高，故可知被上訴人乙○○並未因車禍而
    不能工作。另被上訴人丙○○部份，因丙○○為乙○○後座
    乘客，而被上訴人乙○○就本件交通事故是亦有過失，故被
    上訴人丙○○亦需負擔乙○○之過失，再者，被上訴人丙○
    ○於本件事故發生前工作出勤已不正常，故被上訴人丙○○
    不能請求工作之損害。
  (三)被上訴人二人請求之慰撫金金額太高，上訴人丁○○認為被
    上訴人二人各為5千元到1萬元較合理等語，資為抗辯。
三、上訴人祐通企業股份有限公司則以：
  (一)上訴人丁○○任職於上訴人祐通公司期間，因無法自備車輛
    ，乃向公司借用本件箱型車，性質上屬於使用借貸，於離職
    後，因使用目的消滅，依約應返還公司。上訴人丁○○於94
    年2月16日向上訴人祐通公司提出離職申請，於同年月27日
    離職生效，故上訴人丁○○於侵權行為發生時，已非祐通公
    司之受僱人。退言之，縱認上訴人丁○○為上訴人祐通公司
    之受僱人，惟94年2月28日當天為休假日，交通事故時間為
    早上8時，而上訴人丁○○工作地點為台中市○○區○○路
    417號，故由上開時日、地點，依最高法院93年台上字第205
    9號、92年台上字第485號、89年台上字第2539號判決意旨可
    知，上訴人丁○○並非執行公司任何職務、亦無任何濫用職
    務或利用職務上之機會損害他人，從而上訴人丁○○並非於
    執行職務中，上訴人祐通公司自無需與上訴人丁○○連帶負
    損害賠償責任。
  (二)關於被上訴人請求之各項費用：
  1.醫療費用部分，依菩提醫院之函覆，被上訴人乙○○僅支出
    自費部分之醫療費用900元，被上訴人丙○○雖支出醫療費
    用3,628元，惟被上訴人丙○○僅請求2,508元；依中山醫學
    大學附設醫院之函覆，被上訴人乙○○自費部分醫療費用支
    出330元，被上訴人丙○○部分於該院並未支出任何醫療費
    用；依國軍台中總醫院之函覆，被上訴人乙○○支出自費部
    分醫療費用2,330元，被上訴人丙○○部分支出250元，超過
    函覆部分，上訴人祐通公司否認之。另關於被上訴人請求劉
    以文診所、大里長春中醫診所、中國醫藥大學附設醫院、派
    陽商號之醫療費用部分，被上訴人雖提出收據作為支出證明
    ，但從收據之內容無法窺知是否因為本件侵權行為所支出，
    上訴人祐通公司否認之。
  2.不能工作之損害部分：被上訴人二人雖提出曾於93年12月
    10日起任職於睿而立股份有限公司，平均月薪均25,000元之
    證明書，然依國稅局之回函，並無被上訴人二人於93、93年
    綜合所得稅結算申報，故上訴人祐通公司否認被上訴人所提
    上開證明書之真實性。且據菩提醫院之函覆，被上訴人乙○
    ○因僅多處挫傷，復原約一星期；被上訴人丙○○雖住院二
    日，然出院後僅需五日即可返回職場，益證明上開睿而立股
    份有限公司之證明備載欄謂被上訴人二人已無法上班工作云
    云，顯然不實。關於不能工作部分，被上訴人二人僅能請求
    一星期之薪資即各只能請求6,250元，超過部分上訴人祐通
    公司否認之。被上訴人乙○○、丙○○所受顯非重大傷害
    ，而其任職睿而立股份有限公司僅係擔任一般組裝工作，並
    非擔任如水泥工等粗重工作，是縱受有前揭損害，除騎乘機
    車較為不便利外（其等亦可搭乘公車），於其等主張之15個
    月、6個月期間對於組裝工作應仍完全勝任，且觀諸睿而立
    公司所開立之證明書可知，被上訴人二人僅係經常請假看診
    ，兩人根本還能正常工作。菩提醫院函稱被上訴人乙○○
    「多處挫擦傷，復原約須一星期。未達機能喪失及減少勞動
    能力之標準」。丙○○「…出院休養天數約五天可返職場工
    作…根據病歷記載未達殘廢或機能喪失之標準」。而國軍台
    中總醫院函稱「乙○○之診斷為尾骨挫傷並疼痛，約休養2
    個月；丙○○診斷為右小腿挫傷，約休養1個月，依上述診
    斷應無殘廢之慮」。此更足證明被上訴人二人僅需短暫休息
    ，即可繼續工作。而國軍台中總醫院之診斷證明書「…宜
    休養」，其意義甚為模糊。而乙○○於原審答辯狀自承「…
    陸陸續續請假看醫生，94年6月才辭去工作」，丙○○「事
    故發生後…住院2天…整整一個月收入減少，加上醫院診斷6
    個月仍須追蹤治療，陸陸續續請假治療…」等語，可見被上
    訴人二人猶仍上班，僅可能受傷部位因在復原中而有些痛楚
    ，然原審逕依醫院之診斷建議，即認被上訴人二人於該期間
    無工作能力及勞動能力完全喪失，而未經鑑定程序並參照勞
    工保險殘廢給付標準表做勞動能力減少之認定，顯與法有違
    。被上訴人二人於94年4、5、6月仍能正常工作，且所領
    薪資亦為正常，而僅於3月份沒有工作，由此可知，被上訴
    人二人至多僅需休息一個月即可恢復上班。
  3.慰撫金部分：據菩提醫院之函覆，被上訴人二人因該次侵權
    行為，僅約一星期即可復原，被上訴人乙○○、丙○○分別
    請求100萬元、40萬元之慰撫金，顯然過高，應予減少。
 (三)本件事故檢察官於起訴書內亦認定被上訴人乙○○有疏未注
   意車前狀況，顯然被上訴人乙○○就本件事故之發生與有過
   失，被上訴人丙○○藉駕駛人即被上訴人乙○○為之駕駛載
   送而擴大其活動範圍，應認係被上訴人乙○○為被上訴人丙
   ○○之使用人，被告祐通公司主張依民法第217條之過失相抵
   等語，資為抗辯。上訴人上訴聲明：原判決不利於上訴人部
   份廢棄；上廢棄部份，被上訴人於第一審之訴駁回；第一審
   廢棄部份及第二審訴訟費用由被上訴人負擔；如受不利之判
   決，上訴人願供擔保請准免假執行。
四、兩造不爭執事項：
 (一)上訴人丁○○因本件交通事故，經台灣台中地方法院95年度
   交易字第339號判處業務過失傷害罪在案。
 (二)上訴人丁○○承認本件事故發生有過失，上訴人丁○○就被
   上訴人請求醫療費用部分同意賠償。
五、本院得心證理由：
 (一)被上訴人主張上訴人丁○○於94年2月28日某時，駕駛該公司
   所有車牌號碼530－HJ號之工程車，沿臺中縣大里市○○街19
   5巷往公教街方向行駛，於同日上午8時許行經同市○○街與
   公教街195巷口欲左轉公教街時，未注意汽車駕駛時，駕駛人
   應注意車前狀況，並隨時採取必要之安全措施，及行經無號
   誌交叉路口轉彎時，未暫停讓直行車先行，貿然左轉，適被
   上訴人乙○○駕駛KWZ－841號機車後載被上訴人丙○○，沿
   同市○○街往立仁路方向行駛至上述路口，上訴人丁○○所
   駕駛之前揭車輛撞及被上訴人乙○○駕駛之上述KWZ－841號
   機車，造成被上訴人乙○○受有尾椎骨折、右足踝挫傷之傷
   害，被上訴人丙○○則受有胸脅挫傷、胸痛、小腿挫傷等傷
   害，被上訴人丁○○因而經台灣台中地方法院95年度交易字
   第339號判處業務過失傷害罪在案，經本院調取上開事件卷宗
   核閱無訛。是被上訴人二人主張上訴人丁○○有侵權行為之
   事實，堪信為真實。
 (二)惟上訴人祐通企業股份有限公司（以下簡稱祐通公司）抗辯
   稱：上訴人丁○○於94年2月16日向上訴人祐通公司提出離職
   申請，於同年月27日離職生效，故上訴人丁○○於侵權行為
   發生時，已非祐通公司之受僱人。況本件交通事故發生時間
   為94年2月28日早上8點、地點為台中市○○街與公教街195巷
   口，該時日為休息日、非上班日、甚且非上班地點，是縱認
   丁○○為上訴人祐通公司之受僱人，為非執行職務中，故上
   訴人祐通公司不負僱傭人之連帶責任等等。經查：
 1.按受僱人因執行職務，不法侵害他人之權利者，由僱用人與
   行為人連帶負損害賠償責任。但選任受僱人及監督其職務之
   執行，已盡相當之注意或縱加以相當之注意而仍不免發生損
   害者，僱用人不負賠償責任。又民法第188條第1項所謂受僱
   人，並非僅限於僱傭契約所稱之受僱人，凡客觀上被他人使
   用為之服務勞務而受其監督者均係受僱人，最高法院57年台
   上字第1663號判例可參。另該條所謂受僱人因執行職務不法
   侵害他人之權利，不僅指受僱人因執行其所受命令，或委託
   之職務自體，或執行該職務所必要之行為，而不法侵害他人
   之權利者而言，即受僱人之行為，在客觀上足認為與其執行
   職務有關，而不法侵害他人之權利者，就令其為自己利益所
   為亦應包括在內。即受僱人侵權行為發生損害之事由，固須
   與受僱人執行職務有關連性，僱用人始與受僱人負連帶賠償
   責任，但只須僱用人在客觀上可得預防之範圍內，自足當之
   ，最高法院42年台上字第1224號判例、94年度台上字第2243
   號裁判可參。
 2.上訴人祐通公司所提出之上訴人丁○○離職申請書、94年2月
   份出勤表、個人工機具車輛配備表，其上固均記載上訴人丁
   ○○離職日期為94年2月28日；所提出之上訴人丁○○94年2
   月份薪資表及彰化銀行存款憑條，則顯示上訴人丁○○94年2
   月份工作天數為27天。惟事故發生後，上訴人丁○○於刑事
   案件警詢時供稱：車禍當時，伊要前往公司上班，伊當天起
   床後不久便開車上班等語（見95年度偵字第8381號卷第4頁）
   ；於偵查中供稱：開小貨車是上班需求，是有線電視工程車
   ，伊是開工程車的等語（見同上開偵查卷第32頁）；於台灣
   台中地方法院交通法庭審理時供稱：當時伊不是在威達有線
   公司，伊是在祐通公司上班，28日是伊在祐通公司工作的最
   後一天，當時伊是在開祐通的有線電視工程車等語（見原審
   95年度交易字第339號95年7月4日準備程序筆錄）。另訴外人
   威達有線電視事業股份有限公司（下稱威達公司）之代理人
   李武南於原審到庭稱：「上訴人丁○○於94年4月18日才到威
   達公司任職」等語（原審卷第148頁）。是94年2月28日事故
   發生之日上訴人丁○○尚未受僱於訴外人威達公司，又上訴
   人雖稱丁○○前一日已離職，事發當日其僅將公司車子開回
   返還公司，惟客觀上丁○○仍為上訴人祐通公司服勞務，仍
   受上訴人祐通公司所監督，此由丁○○本身之認知，而供述
   其於事故發生之94年2月28日當天，仍任職於祐通公司，駕駛
   前揭小貨車係執行職務即可明證。再者，依上訴人祐通公司
   所提出之前揭個人工機具車輛配備表之記載，上訴人丁○○
   於離職時需將其上所列包括本件車輛在內之工機具交回公司
   ，其上雖記載上訴人丁○○離職日期為94年2月27日，惟點交
   本件所配備車輛之日期為94 年2月28日，是上訴人丁○○縱
   於94年2月27日離職，薪資亦領至該日，惟交回所配備之車輛
   為其附隨義務，於未交回前，應認尚未辦妥離職手續，故94
   年2月28日當天縱上訴人丁○○駕駛本件車輛非在外工作執行
   職務，而係要將該車輛交回上訴人祐通公司，然在客觀上上
   訴人丁○○既尚未辦妥離職手續，自仍為上訴人祐通公司所
   使用，從事一定之事務，而受上訴人祐通公司監督，是上訴
   人丁○○於94年2月28日仍受雇於上訴人祐通公司，為上訴人
   祐通公司之受僱人，要無可疑，上訴人祐通公司之抗辯並非
   可採。
 3.另上訴人丁○○之工作內容主要為外勤維修第四台纜線工作
   ，是上訴人丁○○乘開上訴人祐通公司車為工作上之往返核
   與執行職務有直接關聯，此亦為上訴人祐通公司對其工作有
   汽車之需要性，亦有認識，故丁○○於乘開汽車途中撞擊被
   上訴人二人，於客觀上足認為執行職務範圍內，上訴人祐通
   公司雖謂事故發生日為休假日，非工作地點，無從予以注意
   或監督云云，然上訴人丁○○因開車途中發生交通事故，此
   開車行為是與其本身工作有密切關聯，亦非法律所明文禁止
   者，故非上訴人祐通公司所不能預見而造成他人損傷，此與
   上訴人所提最高法院93年台上字第2059號之案例中擔任證券
   商之顧問者，法律本身即禁止其從事期貨委託買賣之情形不
   同，是上訴人以此所為之抗辯並非可採，上訴人丁○○為執
   行職務中而造成被上訴人二人之損傷，上訴人祐通公司既為
   上訴人丁○○之僱傭人，則應就此造成被上訴人二人之損害
   ，負連帶賠償責任。
 4.上訴人祐通公司既未能舉證其選任上訴人丁○○及監督其職
   務之執行，已盡相當之注意或縱加以相當之注意而仍不免發
   生損害者，依前開規定，自應與上訴人丁○○連帶負損害賠
   償責任，是被上訴人請求上訴人連帶賠償其等所受之損害，
   於法並無不合。
 (三)承上，上訴人丁○○受僱於上訴人祐通公司，於94年2月28日
   上午八時許，駕駛祐通公司所有車牌號碼530－HJ號之工程車
   ，撞擊被上訴乙○○、後載丙○○之機車，上訴人丁○○既
   為上訴人祐通公司之受僱人，且於執行職務中發生本件交通
   事故，是被上訴人乙○○、丙○○請求上訴人祐通公司應就
   受僱人丁○○之侵權行為，負連帶損害賠償責任，自有理由
   ，而被上訴人二人請求上訴人連帶賠償其等各別所受損害之
   金額，是否應予准許，茲分述如下：
 1.按損害賠償，除法律另有規定或契約另有訂定外，應以填補
   債權人所受損害及所失利益為限。依通常情形，或依已定之
   計劃、設備或其他特別情事，可得預期之利益，視為所失利
   益，民法第216條定有明文。又該條所謂法律另有規定情形，
   如民法第193條規定，不法侵害他人之身體或健康者，對於被
   害人因此喪失或減少勞動能力，或增加生活上之需要時，應
   負損害賠償責任。是凡被害人因身體受不法侵害，需添購醫
   療、護理用品及僱用看護所支出之費用，加害人應予賠償。
   又該條所謂勞動能力之喪失或減少核與本件被上訴人請求之
   不能工作之損失不同，勞動能力之喪失或減少乃指身體或健
   康受侵害，勞動能力本身之喪失減損終身無法回復者言，而
   被害人就醫期間無法上班之損失，則為所失利益，兩者衡與
   不同。
 2.醫療費用：
   (1)被上訴人乙○○部分
   菩提醫院：被上訴人乙○○主張其因本件事故受傷，至菩
     提醫院治療，支出醫療費用1,300元，固據其提出該院門診
     醫療費用收據為證（見附民卷第37至47頁）。惟其所提出
     之94年2月28日收據號碼0000000、金額350元及同日收據號
     碼0000000、金額50元之收據係重複提出（見附民卷第40、
     41、46、47），此部分之金額計400元自不得向上訴人請求
     賠償。是被上訴人乙○○所提出之收據經扣除此部分之金
     額後，其至菩提醫院就醫所支出之醫療費用為900元，此部
     分為上訴人所不爭執，且與原審向該醫院函查之結果相符
     （見原審卷第74、75、86至91頁），應由上訴人如數賠償
     ，超過部分不應准許。
   中山醫學大學附設醫院：被上訴人乙○○主張其因本件事
     故受傷，至中山醫學大學附設醫院治療，支出醫療費用33
     0元，業據其提出該院門診醫療費用收據為證（見附民卷第
     37、38頁），復向該院查明無訛，有該院函文暨所檢送之
     收據在卷可憑（見原審卷第94至98頁），並為上訴人所不
     爭執，應由上訴人如數賠償。
   國軍臺中總醫院：被上訴人乙○○主張其因本件事故受傷
     ，至國軍臺中總醫院治療，支出醫療費用2,620元，固據其
     提出該院門診醫療費用收據為證（見附民卷第49至58頁）
     。惟其所提出之94年5月3日收據號碼406077、金額190元及
     94年5月11日收據號碼410554、金額290元之收據係重複提
     出（見附民卷第50、51、58頁），此部分之金額計480元自
     不得向上訴人請求賠償。是被上訴人依乙○○所提出之收
     據，經扣除此部分之金額後，其至國軍臺中總醫院就醫所
     支出之醫療費用為2140元，此部分為上訴人所不爭執，應
     由上訴人如數賠償，超過部分不應准許。
   中國醫藥大學附設醫院：被上訴人乙○○主張其因本件事
     故受傷，至中國醫藥大學附設醫院治療，支出醫療費用2,3
     60元，業據其提出該院診斷證明書、醫療費用收據為證（
     見原審卷第173頁、附民卷第60至75頁）。惟經原審向該院
     函查其所支出之醫療費用為1770元，有該院函文暨所附醫
     療費用單據在卷可憑（見原審卷第130頁）。是上訴人應賠
     償醫療費用1770元，超過部份不應准許。
   劉以文骨外科診所：被上訴人乙○○主張其因本件事故受
     傷，至劉以文骨外科診所就醫，支出醫療費用820元，業據
     其提出該診所所出具之診斷證明書及門診收據為證（見原
     審卷第174頁、附民卷第76至78頁）。依其提出之診斷證明
     書，其至該所治療之病名為尾椎及下背部挫傷，自94年3月
     25日至95年9月21日至該所門診及復健治療共計8次。又依
     該收據之記載，被上訴人乙○○就診之日期為94年3月25日
     、94年4月25日，與事故發生之同年2月28日相距甚近，是
     被上訴人乙○○至該診所治療之項目，應與本件事故所受
     前揭傷害有關。惟依被上訴人乙○○所提出之收據，金額
     僅630元而已，是此部分支出之金額在630元之範圍內，應
     由上訴人如數賠償。超過部分難認有據，不應准許。
   弘安中醫診所及派陽商號：被上訴人乙○○主張其因本件
     事故受傷，至弘安中醫診所治療，支出醫療費用150元；在
     派陽商號支出醫療費用1,650元，固據其提出收據2張為證
     （見附民卷第48、59頁）。惟依其所提出之弘安中醫診所
     收據，上載就診科別為針灸科，除此之外，無其他資料足
     資認定與其本件受傷有關，無法准許。又依被上訴人乙○
     ○所提出之派陽商號免用統一發票收據，被上訴人乙○○
     係於94年6月15日至該商號購買膠原蛋白加強錠，惟並無醫
     師開立之證明或其他證據證明其因本件事故受有前揭傷害
     有支付此費用之需要，此部分亦難准許。
   綜上，被上訴人乙○○得請求上訴人賠償之醫療費用為5,7
     70元（900＋330＋2140＋1770＋630＝5,770）。
   (2)被上訴人丙○○部分:
   菩提醫院：被上訴人丙○○主張其因本件事故受傷，至菩
     提醫院治療，支出醫療費用3,628元，業據本院向該院函查
     無訛，有該院函文暨所附收據在卷可憑（見原審卷第74至8
     1頁），被上訴人丙○○僅請求其中2,508元自無不可。
   中國醫藥大學附設醫院：被上訴人丙○○主張其因本件事
     故受傷，至中國醫學大學附設醫院治療，支出醫療費1,81
     0元，業據其提出該院醫療費用收據為證（見原審卷第175
     頁．附民卷第12至25頁），並經向該院函查屬實，有該院
     函文暨所附醫療費用單據在卷可憑（見原審卷第113、114
     、115至128頁）。查依被上訴人丙○○所提出之診斷證明
     書及中國醫藥大學附設醫院所附箋文之記載，被上訴人丙
     ○○係因胸脅挫傷、胸痛及小腿挫傷，自94年3月2日起至
     同年月23日至該院中醫傷科門診12次；且依該收據之記載
     ，被上訴人丙○○就診之日期依序為94年3月2、4、5、7、
     8、9、11、14、16、18、21、23日，與事故發生之同年2月
     28日相距甚近，且就診科別為中醫傷科，就診項目與本件
     事故所受前揭傷害相符，此部分自應由上訴人如數賠償。
     惟依被上訴人丙○○所提出之前揭收據及中國醫藥大學附
     設醫院函文所示，此部分支出之費用僅為1,710元，超過部
     分於法無據，無法准許。
   國軍臺中總醫院：被上訴人丙○○主張其因本件事故受傷
     ，至國軍臺中總醫院治療，支出醫療費用500元，固據其提
     出該院門診醫療費用收據為證（見附民卷第26、27頁）。
     惟被上訴人所提出之該二張收據係重複，經原審向該院函
     查結果，被上訴人丙○○於該院支出之醫療費用亦僅250元
     ，有該院函文在卷可憑（見原審卷第100、101頁），上訴
     人就此部分之金額在250元之範圍內亦不爭執，是被上訴人
     丙○○得請求上訴人賠償國軍臺中總醫院之醫療費用為250
     元，超過部分不應准許。
   大里長春中醫診所：被上訴人丙○○主張其因本件事故受
     傷，至大里長春中醫診所治療，支出醫療費用50元，業據
     其提出該所診斷證明書及收據為證（見原審卷第49、附民
     卷第7頁）。依該診斷證明書之記載，被上訴人丙○○係因
     右膝挫傷於94年6月7日至該所治療，尚與本件事故所受傷
     害有關，是此部分之請求，應予准許。
   劉以文骨外科診所：被上訴人丙○○主張其因本件事故受
     傷，至劉以文骨外科診所就醫，支出醫療費用1,010元，業
     據其提出該診所所出具之診斷證明書及門診收據為證（見
     原審卷第176頁、附民卷第8至11頁）。依其提出之診斷證
     明書，其至該所治療之病名為右踝關節挫傷，自94年3月25
     日至95年9月21日至該所門診及復健治療共計8次。而該傷
     害與本件事故所造成之前揭傷害有關等情，業經原審向劉
     以文診所函查無訛，有該診所函覆之信函在卷可稽（見原
     審卷第224頁）。惟依被上訴人丙○○所提出之收據，有二
     張重複，故其得請求之金額僅630元而已，是此部分支出之
     金額在630元之範圍內，應由上訴人如數賠償。超過部分難
     認有據，不應准許。
   綜上，被上訴人丙○○得請求上訴人賠償之醫療費用為5,1
     48元（2508＋1710＋250＋50＋630＝5148）。
   3.不能工作之損害：
     上訴人抗辯稱：被上訴人二人原先擔任工作並非粗重，且
     縱受有前揭傷害，除騎乘機車較為不便利外，對於本身工
     作應能勝任，且於本件事故發生後之4月至6月，被上訴人
     二人仍至睿而立公司上班，故被上訴人二人所能請求工作
     之損害應以一個月始合法等等置為抗辯。經查：
   被上訴人二人所提各家醫院證明書，其中就被上訴人二人
     應休養日之建議各有不同。以被上訴人乙○○部份而言：
     據菩提醫院醫囑被上訴人乙○○於94年2月28日就醫時，應
     休養日約1星期（原審卷第75頁）。國軍台中總醫院於94年
     5月3日醫囑被上訴人乙○○休養日應為2個月（原審卷第10
     0頁），該醫院另於95年9月27日醫囑建言乙○○應休養3個
     月；另中國醫藥學院於95年2月21日建言休養日應為6個月
     ，而劉以文診所於95年9月21日建言休養日應為3個月。另
     就被上訴人丙○○部份：據菩提醫院醫囑被上訴人丙○○
     於94年2月28日就醫時，應休養日約1星期（原審卷第75頁
     ）。國軍台中總醫院於94年5月3日醫囑被上訴人乙○○休
     養日應為1個月（原審卷第100頁）另中國醫藥學院於95年2
     月21日建言其應休養日應為1個月，而劉以文診所於95年9
     月21日建言休養日應為1個月。由上可知，於相距不長時間
     之醫囑建言各有所差，而據國軍台中總醫院函覆原審謂該
     休養建言乃是據被上訴人之陳述所為，從而，相同症狀所
     為醫囑建言既有差異，而該建言所具資料僅由被上訴人主
     觀陳述得知（原審卷附第190頁），則被上訴人所能請求不
     能工作之損失除參酌各家醫院醫囑建言、被上訴人受傷情
     形外，被上訴人之不能工作損失，既為被害人所失利益之
     請求，則應就被上訴人乙○○、丙○○實際受有損失情形
     判斷。查據訴外人睿而立公司所提被上訴人乙○○、丙○
     ○二人實際上班情況，被上訴人二人於事故發生後之4、5
     、6三個月皆仍繼續至公司上班，而以一般衡情而言，倘被
     上訴人二人受傷經建議而須休養，則代表工作會加劇傷害
     之嚴重，惟被上訴人二人竟仍連續工作3個月，反不於離事
     故發生最近日即為休養。另95年9月21日中國醫藥學院，95
     年9月27日國軍台中總醫院、95年9月21日劉以文診所雖建
     言乙○○應休養3至6個月不等，丙○○應休養1個月，惟據
     被上訴人乙○○所提醫療費用收據僅至95年4月，而丙○○
     所提醫療費用收據僅至94年6月，倘如被上訴人二人所言受
     傷部位仍疼痛，則恆情被上訴人二人仍應有繼續至先前中
     醫診所為復建，惟被上訴人乙○○於弘安中醫診所之醫療
     收據僅至94年10月28日，被上訴人丙○○於大理長春中醫
     診所醫療收據僅至94年6月7日，其後則無。故而，本院據
     以判斷各家醫院醫囑建言、被上訴人實際工作情況，認為
     被上訴人乙○○所能請求不能工作之損失應為13個月、丙
     ○○不能工作之損失為應為4個月，以為適當。
   據原審向睿而立股份有限公司函查結果，被上訴人乙○○
     93年12月、94年1月、94年2月、94年4月、94年5月、94年6
     月份之薪資依序為18,200元、2,800元、10,600元、17,050
     元、16,100元、5,850元；被上訴人丙○○93年12月、94年
     1月、94年2月、94年4月、94年5月、94年6月份之薪資依序
     為18,200元、4,000元、10,600元、18,550元、15,650元、
     6,700元，此有被上訴人二人93年2月至94年6月之薪資表及
     所得稅扣繳憑單在卷可憑（見原審卷第179、180、228至23
     0頁）。因被上訴人係於94年2月28日受傷，而其等94年1、
     2月之工作時數較少，尚不能作為認定其等未受傷前正常工
     作可得獲取收入之憑據，本院認被上訴人請求不能工作之
     損失，其等每月薪資應以93年12月薪資18,200元為合理，
     從而，被上訴人乙○○所能請求不能工作之損失，扣除三
     個月實際仍有工作所得收入，則上訴人應給付被上訴人丙
     ○○不能工作之損失為16萬3800元。被上訴人丙○○所能
     請求不能工作之損失，扣除三個月實際仍有工作所得收入
     ，則上訴人應給付被上訴人丙○○不能工作之損失為1萬82
     00元，被上訴人逾此部份之請求，不應准許。
   4.精神慰籍金部分：
     查被上訴人二人因本件事故受有前揭傷害，肉體、精神自
     受有相當之痛苦。被上訴人乙○○主張其現就讀於私立中
     臺科技食品加工科夜間部，白天打臨時工，月入約7,000元
    ，名下無財產；被上訴人吳青蓉主張其新民商工畢業，95年
     7月起至便利商店任職，月薪15,000元，名下無財產；上訴
     人丁○○係私立大明高中夜間部畢業，畢業後即從事有線
     電視第四臺之牽線員，年收入約30多萬元，名下無任何財
     產等情，為兩造所不爭執，並有上訴人丁○○所提出之資
     格證明書、各類所得扣繳暨免扣繳憑單在卷可憑（見原審
     卷第69至71頁）。又被上訴人乙○○94年間並無任何所得
     ，名下確無財產；被上訴人丙○○事故發生時係任職於睿
     而立股份有限公司，94年之薪資所得為90,700，除此之外
     ，名下亦無其他財產；上訴人丁○○名下並無財產；上訴
     人祐通公司之資本額為500萬元等情，有其等之財產所得明
     細表在卷可憑（見原審卷第17至21、23、24、31至34頁）
     。本院斟酌被上訴人所受傷害，及兩造前揭身分、地位、
     經濟狀況等情，認被上訴人乙○○請求100萬元、丙○○請
     求40萬元，均嫌過高，被上訴人乙○○應予核減為30萬元
     、丙○○應予核減為10萬元，方屬公允，被上訴人逾此數
     額之請求，均為無理由。
   5.按損害之發生或擴大，被害人與有過失者，法院得減輕賠
     償金額，或免除之，民法第217條第1項固定有明文。惟當
     事人主張有利於己之事實者，依民事訴訟法第277條前段之
     規定，就其事實負有舉證之責任。本件上訴人祐通公司抗
     辯：檢察官於起訴書內亦認定乙○○疏未注意車前狀況，
     顯然乙○○就本件事故之發生與有過失，乙○○為丙○○
     之使用人，丙○○亦應與有過失云云，固據其舉本件同一
     事故刑事案件起訴書即臺灣臺中地方法院檢察署95年度偵
     字第8381號起訴書為證。惟查，該起訴書並未說明認定被
     上訴人乙○○當時駕駛機車亦未注意車前狀況之依據，是
     該起訴書尚難憑以證明被上訴人乙○○於事故發生時亦與
     有未注意車前狀況之過失。按汽車行駛至無號誌之交岔路
     口，支線道車應暫停讓幹線道車先行。未設標誌、標線或
     號誌劃分幹、支線道者，少線道車應暫停讓多線道先行；
     車道數相同時，轉彎車應暫停讓直行車先行；同為直行車
     或轉彎車者，左方車應暫停讓右方車先行，道路交通安全
     規則第102條第1項第2款前段定有明文。本件事故發生時上
     訴人丁○○係駕車沿臺中縣大里市○○街195巷往公教街方
     向行駛，在公教街與公教街195巷口，欲左轉公教街時，碰
     撞被上訴人乙○○駕駛直行公教街之機車，此有現場圖及
     道路交通事故調查報告表在卷可憑，並為兩造所不爭執。
     上訴人丁○○自公教街195巷欲左轉公教街時，未暫停讓直
     行車且行駛於幹道之被上訴人乙○○所駕駛之機車先行，
     致發生本件事故，此種情形之下，被上訴人乙○○措手不
     及，難認有何未注意車前狀況之過失。況本件事故經送臺
     灣省臺中縣區車輛行車事故鑑定委員會鑑定結果，該會亦
     認：丁○○駕駛5302-HJ自用小客貨車行經無號誌交岔路口
     ，自支線道內駛出左轉，未暫停讓直行車先，為肇事原因
     ；乙○○駕駛KWZ-841普通重型機車無肇事因素等語，有鑑
     定意見書在卷可憑（見原審卷第181至183頁），是上訴人
     祐通公司此部分抗辯自難採信。
五、從而，被上訴人依侵權行為之法律關係，請求上訴人連帶賠
    償其等所受之損害，被上訴人乙○○部分於46萬9570元（57
    70＋163800＋300000）、被上訴人丙○○部分於12萬3348元
    （5148＋18200＋100000），及均自起訴狀繕本送達最後一
    位上訴人之翌日即95年7月29日（見原審卷第202頁）起至清
    償日止，按週年利率百分之5計算之利息之範圍內，為有理
    由，應予准許；原審就此範圍內所為上訴人敗訴之判決，核
    無不合，上訴論旨指摘原判決不當，聲明求為廢棄改判，非
    有理由，應予駁回。至於超過上開准許之外請求，為無理由
    ，不能准許，原審所為上訴人敗訴之判決，於法尚有未洽，
    自屬不能維持。上訴論旨指摘原判決不當，求為廢棄改判，
    非無理由，爰判決如主文所示。
六、本件事實已臻明確，兩造其餘攻擊防禦及證據調查，均與本
    案之判斷不生影響，自勿庸一一審酌論列，併此敘明。
據上論結，本件上訴為一部有理由、一部無理由，依民事訴訟法
第449條第1項、第450條規定、第79條，判決如主文。
中    華    民    國    97    年    4     月    30    日
                  民事第五庭    審判長法  官  林陳松
                                      法  官  古金男
                                      法  官  鄭金龍
以上正本係照原本作成。
兩造均不得上訴第三審。
                                      書記官  陳振海
中    華    民    國    97    年    5     月    1     日
                                                      Ａ


司法院資訊處製作；財團法人民間司法改革基金會備份。
